臺灣臺中地方法院刑事判決　　　　　　　　　　　　九十三年度訴字第三一三八號
　　公　訴　人　臺灣臺中地方法院檢察署檢察官
　　被　　　告　甲○○
右列被告因詐欺案件，經檢察官提起公訴（九十三年度偵字第六八二六號、第六八五
八五號），本院合議庭裁定改以簡式審判程序審理後，判決如左：
    主  文
甲○○幫助連續意圖為自己不法之所有，以詐術使人將本人之物交付，處有期徒刑
月，如易科罰金，以佰元折算壹日。
    事  實
一、甲○○明知存摺及提款卡係僅供自己使用，攸關個人債信甚為重要，且預見自稱
    「張民月」之成年男子蒐集他人存摺使用，係藉蒐集之存摺以遂行財產上犯罪之
    目的，竟基於幫助「張民月」犯詐欺取財之不確定故意，於民國九十二年八月初
    ，在臺中市○○路之不詳地點，以約定可分得匯入款項之部分金額為代價，將其
    所有在臺中縣豐原郵局所開立之帳號第00000000000000號帳戶之
    存摺、提款卡及密碼出借予「張民月」使用。而「張民月」於取得前開帳戶存摺
    、提款卡後，即與其他不詳姓名之成年人共同基於意圖為自己不法之所有之犯意
    聯絡，自九十二年八月起，以夾報之方式刊登「富邦銀行超低指數型貸款」、「
    第一銀行信用貸款」等廣告，並以0000000000號、00000000
    00號、0000000000號等電話號碼作為聯絡之用，誘使有意借款之不
    特定人打電話前來詢問。其等並以事先取得前開甲○○所開立之帳戶，作為詐騙
    轉帳之用。嗣有丙○○、乙○○等人，因急需借款，而分別於九十二年八月十九
    日、同年九月二日，以上揭電話與「張民月」等人聯絡，表示要借款周轉，「張
    民月」等人即利用丙○○、乙○○不諳操作提款機之機會，先向丙○○、乙○○
    等人佯稱需先傳真個人資料，並先繳交保險金及保證金，丙○○、乙○○不疑有
    他，誤認需借款前確須先匯入上揭款項，而陷於錯誤依「張民月」等人之指示至
    提款機操作，隨即分別於九十二年八月十九日上午八時許、九十二年九月九日下
    午四時四十七分許，各匯款新台幣（下同）一萬一千八百元、三萬七千二百元至
    「張民月」指定之甲○○帳戶內，嗣丙○○、乙○○匯款後，因發現可疑又去電
    詢問，「張民月」等人即告知需再另行匯入保證金方可取得貸款云云，丙○○、
    乙○○至此方知受騙。
二、案經丙○○、乙○○訴由臺中縣警察局東勢分局移送臺中地方法院檢察署檢察官
    偵查起訴。
    理  由
一、訊據被告甲○○對於將上開金融帳戶之存簿、提款卡及密碼出借予「張民月」供
    詐騙他人轉帳之用等犯罪事實坦承不諱，並經告訴人丙○○、乙○○於警詢中指
    述綦詳，且有淡水第一信用合作社轉帳交易明細表、郵政國內匯款執據、上揭被
    告所開立之帳戶交易明細附卷可稽。又被告係有社會生活經驗之成年人，且自政
    府開放金融業申請設立以來，金融機構大量增加，使一般人申請存款帳戶極為容
    易、便利，故除非充作犯罪使用，一般正常使用之存款帳戶，並無向他人購買之
    必要。況坊間新聞媒體，對於不肖犯罪集團，經常利用大量收購之存款帳戶，作
    為詐欺或恐嚇他人財物工具，亦多所報導，被告對此應知之甚詳，竟仍將其所有
    前開金融帳戶之存簿、提款卡及密碼，出借予「張民月」，「張民月」嗣果夥同
    其他人據以為詐欺取財之匯款帳戶，被告顯具有幫助「張民月」詐欺取財之不確
    定故意甚明，足認被告之自白與事實相符。本件事證明確，被告之犯行應堪認定
    。
二、按刑法上之故意，以行為人對於構成犯罪之事實，包括犯罪客體、行為、結果等
    均有具體確定認識，並有意使其發生者為確定故意，而行為人對於構成犯罪之事
    實，雖無具體確定認識，然已預見其發生，而其發生不違背其本意者，則為不確
    定故意。又行為人基於幫助他人犯罪之意思，為促成他人犯罪而為犯罪構成要件
    以外之行為，為幫助犯。本件被告出借其所有前開金融帳戶之存簿及提款卡予「
    張民月」，「張民月」嗣據以作為詐欺取財匯款使用，既不違背被告當初出借帳
    戶之本意，已如前述，且係參與提供取得詐欺取財犯罪所得款項工具，對此犯行
    施以助力，為詐欺取財罪構成要件以外之行為，應以詐欺取財罪之幫助犯論之。
    是核被告所為，係犯刑法第三十條第一項、第三百三十九條第一項之幫助詐欺取
    財罪。又查本件被告幫助「張民月詐取被害人之金額，已如前述，由客觀情狀考
    其主觀上認知範圍，被告僅提供帳戶之存簿、提款卡以供「張民月」進行詐騙，
    並無確切積極之事證，足資認定被告就詐騙者如何運用帳戶轉帳提領，且本件公
    訴人所指被害人僅丙○○、乙○○二人，該「張民月」是否成立常業詐欺之罪，
    亦非無疑，況「張民月」是否亦以此維生亦無從查證，則依現存證據並無法認定
    「張民月」係犯刑法第三百四十條之常業詐欺罪嫌；退步言之，縱正犯「張民月
    」事後係犯常業詐欺之犯行，然因幫助犯需對正犯之犯罪事實，具有共同之認識
    而加以助力方能成立；況從犯對正犯行為所認識之內容，如正犯所發生之事實不
    一致時，應僅就其認識之範圍負責，本件被告既僅認識正犯「張民月」犯普通詐
    欺取財之犯行，自應僅論處幫助詐欺取財之罪，本件公訴人認被告係犯幫助常業
    詐欺之罪，尚有未洽，惟起訴事實相同，爰依法變更起訴法條，併予敘明。又正
    犯「張民月」先後多次詐欺取財之犯行，時間緊接，方法相同，顯係基於概括之
    犯意反覆為之，為連續犯。被告係幫助「張民月」犯詐欺取財罪，為從犯，應依
    刑法第三十條第二項規定，按正犯之刑減輕之。爰審酌被告並無前科，素行良好
    ，有臺灣高等法院被告全國前案紀錄表可參，因貪圖小利，擅自提供金融機構帳
    戶供他人非法使用，使犯罪難以查緝，等同助長犯罪，行為殊屬不當，惟念及被
    告犯後尚能坦承犯行，態度尚稱良好等一切情狀，量處如主文所示之刑，並諭知
    易科罰金之折算標準。
據上論斷，應依刑事訴訟法第二百七十三條之一第一項、第二百九十九條第一項前段
、第三百條，刑法第三百三十九條第一項、第三十條第一項、第二項、第四十一條第
一項前段，罰金罰鍰提高標準條例第一條前段、第二條、判決如主文。
中      華      民      國    九十四    年      三      月      八      日
                              臺灣臺中地方法院刑事第十一庭
                                    法  官  王 世 華
右正本證明與原本無異。
如不服本判決，應於判決送達後十日內向本院提出上訴狀，上訴於臺灣高等法院臺中
分院( 須附繕本 )。
                                    書記官
中      華      民      國    九十四    年      三      月      八      日
附錄本案論罪科刑法條全文
刑法第三百三十九第一項：
意圖為自己或第三人不法之所有，以詐術使人將本人或第三人之物交付者，處五年以
下有期徒刑、拘役或科或併科一千元以下罰金。
